【裁判字號】    89,判,630
【裁判日期】    890309
【裁判案由】    服務標章
【裁判全文】
行  政  法  院  判  決                            八十九年度判字第六三○號
    原      告  甲○○
    被      告  經濟部智慧財產局（承受原經濟部中央標準局業務）
右當事人間因服務標章事件，原告不服行政院中華民國八十七年十一月二十日台八七
訴字第五七一○二號再訴願決定，提起行政訴訟。本院判決如左︰
    主  文
原告之訴駁回。
    事  實
緣原告於八十四年八月二十八日以「吉得堡」服務標章，指定使用於商品及服務分類
表第四十二類之餐飲速食店服務申請註冊，作為其註冊第七七五一八號「小麟吉得寶
」服務標章之聯合服務標章，經原處分機關經濟部中央標準局審查核准，列為審定第
九七二九三號服務標章。嗣吉得堡國際有限公司（以下簡稱吉得堡公司）以系爭服務
標章有違當時商標法第七十七條準用同法第三十七條第一項第七款之規定，對之提出
異議。案經原處分機關審查，以系爭審定第九七二九三號「吉得堡」服務標章圖樣之
中文吉得堡，與據以異議之註冊第五八○七七九號「美琳吉得堡及圖」及第七一一七
七○號「吉得堡及圖」商標圖樣上之中文吉得堡相同，異時異地隔離觀察，難謂無使
一般商品購買人產生混同誤認之虞，應屬近似之標章，又吉得堡三字係吉得堡公司名
稱特取部分，除早於八十一年即由其前手吉得堡漢堡店莊茂勳以之作為商標圖樣主要
部分申請註冊，陸續取得註冊第五八○七七九號、第七一一七七○號等商標專用權，
指定使用於漢堡、三明治等商品外，並自七十九年迄今廣泛與百餘家加盟店簽訂合約
，復於各地宣傳促銷，其所表彰商品之信譽難謂不為一般消費者所知悉，有其檢送之
七十九年至八十六年加盟合約書、八十三年及八十四年印製商品包裝用品統一發票、
八十二年及八十三年加盟店繳稅證明等資料可稽，原告以相同之中文吉得堡作為服務
標章圖樣，復指定使用於與漢堡、三明治商品極具關聯之餐飲速食店服務申請註冊，
難謂無使一般消費者對其所表彰服務之來源或提供者產生混淆誤信之虞，有違當時商
標法第七十七條準用同法第三十七條第一項第七款規定，乃將第九七二九三號「吉得
堡」服務標章之審定撤銷，發給中台異字第八七○○六六號服務標章異議審定書。原
告不服，遂循序提起行政訴訟。茲摘兩造訴辯意旨於次：
原告起訴意旨略謂︰「相同或近似於他人著名之服務標章，有致公眾混淆誤認之虞者
。」不得申請註冊固為八十七年十一月一日新修訂施行之商標法第七十七條準用同法
第三十七條第一項第七款所明定。又「服務標章異議案件適用異議審定時之規定」復
為商標法施行細則第四十條第一項第一款所明定，因此本件服務標章異議案應適用八
十七年十一月一日新修訂商標法之規定。所謂著名之標章必是品質優良、信用卓著且
經過長久努力之經營已普遍為消費大眾所熟悉者。系爭服務標章吉得堡是八十四年八
月二十八日提出申請的，而指定使用於「汽水、礦泉水、運動飲料、沙士、果汁、仙
草汁、甘蔗汁、冬瓜露、冰淇淋、人蔘茶、奶茶、菊花茶、青草茶、苦茶、冬瓜茶、
啤酒」商品之據以異議註冊第七一一七七○號吉得堡及圖商標是八十四年十二月十六
日提出申請的，此標章不過比系爭服務標章早創三個月，並非是經過長久努力已普遍
為消費大眾所熟悉者。況且關係人所舉所有商標使用之證明皆係另一件據以異議商標
『美琳吉得堡及圖』之圖樣，因此本件據以異議商標要難執為據以申請異議之憑據。
再以，關係人未舉任何持續且多量之廣告，僅憑加盟合約書、加盟店繳稅．．．等證
明，就以在系爭服務標章申請前已有一百家加盟店，而謂系爭服務標章之申請會讓廣
大的消費大眾誤認與其另一件據以異議註冊第五八○七七九號美琳吉得堡及圖有關，
似與事實不符。因據以異議商標指定使用於「蜜餞、糖果、餅乾、麵包、蛋糕、漢堡
、三明治」商品而系爭服務標章係指定使用於「餐飲、飲食店」之服務，前者係將商
標直接標示於商品上，透過與各種商品並列的方式在店面陳售，此營業方式與系爭服
務標章將吉得堡標示於店面上直接替消費者提供餐飲之服務並不相同。兩造依一般社
會通念，市場交易情形，並參酌該商品銷售及服務之性質、內容等各種相關因素判斷
，兩造所服務之對象或場所並非相同。因此即使系爭標章申請前據以異議商標已有一
百家店之使用，也難致消費大眾誤認兩標章有任何的關聯。況且兩標章也僅少部分相
同。又據以異議商標之『吉得堡』尚被波浪條紋所披覆，此外觀不僅引人注目外，且
據以異議商標尚有較小字體之美琳為上排之橫列，於整體連貫唱呼所不能忽略。兩標
章不論是否通體或異時異地隔離觀察於外觀及讀音皆明顯有別，消費者不可能誤認。
關係人自陳其前手吉得堡漢堡店首先使用吉得堡商標，欲以此污陷系爭服務標章有襲
用據以異議商標之嫌。惟早自民國七十八年起與吉得堡同音之吉的堡就已有吉的堡文
化事業及吉的堡有限公司廣泛在各種商品使用。其中尤以指定使用於兒童美語之吉的
堡最有名。由此證明並非關係人首創，其指系爭服務標章襲用據以異議服務標章並非
恰當。綜上所陳，系爭服務標章吉得堡未違首揭法條之規定，請判決撤銷一再訴願決
定及原處分等語。
被告答辯意旨略謂︰服務標章異議案件，依商標法施行細則第五十條準用第四十條第
一款規定，應適用異議審定時之規定。依當時商標法第七十七條準用同法第三十七條
第一項第七款規定，服務標章圖樣襲用他人之商標或標章有致公眾誤信之虞者，不得
申請註冊。該款之適用，指以不公平競爭之目的，非出於自創而抄襲他人已使用之商
標或標章申請註冊並有致公眾誤信之虞者；所襲用者不以著名商標或標章而使用於同
一或類似服務為限，復為商標法施行細則第五十條準用同細則第三十一條所規定。查
系爭審定第九七二九三號「吉得堡」服務標章圖樣，其與據以異議之註冊第五八○七
七九號「美琳吉得堡及圖」及註冊第七一一七七○號「吉得堡及圖」商標圖樣皆有相
同之中文吉得堡，異時異地隔離觀察，自有引起混同誤認之虞。又中文吉得堡係吉得
堡公司之前手首先使用於漢堡、三明治等商品，除自七十九年起廣泛與百餘家加盟店
簽訂合約，且自八十一年以之作為商標圖樣主要部分之一申請註冊，陸續取得註冊第
五八○七七九號、第七一一七七○號等商標專用權，復於各地宣傳促銷，該商標之信
譽難謂未為一般消費者所知悉，此經異議人吉得堡公司檢送之加盟合約書、印製商品
包裝用品之統一發票及加盟店繳稅證明等資料影本附卷可稽，原告以相同之中文吉得
堡作為系爭服務標章圖樣申請註冊，指定使用於與漢堡、三明治等商品相關聯之餐飲
速食店服務申請註冊，難謂無仿襲之嫌，並有使一般消費者對系爭服務標章所表彰服
務之來源或提供者發生混淆誤認之虞，揆諸首揭說明，本件標章自有前揭條款之適用
。是原處分並無不合，請判決駁回原告之訴等語。
    理  由
依行為時商標法第七十七條準用同法第三十七條第一項第七款規定，服務標章圖樣襲
用他人之商標或標章有致公眾誤信之虞者，不得申請註冊。該款之適用，指以不公平
競爭之目的，非出於自創而抄襲他人已使用之商標或標章申請註冊並有致公眾誤信之
虞者；所襲用者不以著名商標或標章而使用於同一或類似服務為限，復為商標法施行
細則第五十條準用同細則第三十一條所規定。本件原告以吉得堡服務標章，指定使用
於商品及服務分類表第四十二類之餐飲速食店服務申請註冊，經原處分機關審查核准
為服務標章。嗣吉得堡公司以系爭服務標章有違行為時商標法第七十七條準用同法第
三十七條第一項第七款之規定，對之提出異議，案經原處分機關審查，將系爭吉得堡
服務標章之審定撤銷。原告訴稱：系爭服務標章指定使用於餐飲速食店服務，與據以
異議之註冊第五八○七七九號商標指定使用於蜜餞、糖果、餅乾、乾點、麵包、蛋糕
、漢堡、三明治商品並不相同，且前者將服務標章標示於店面上，與後者直接將商標
標示於商品上不同，兩者之服務對象或場所並非相同，難致消費大眾誤認兩標章有任
何關聯；況且兩標章僅有部分相同，無使消費者混淆誤認之虞；另與吉得堡之吉的堡
早自七十八年間即已廣泛使用在各種商品，其指系爭服務標章襲用據以異議服務標章
，並不正確云云。惟查系爭審定第九七二九三號「吉得堡」聯合服務標章圖樣（如附
圖一）之中文吉得堡，與據以異議之註冊第五八○七七九號「美琳吉得堡及圖」及第
七一一七七○號「吉得堡及圖」商標圖樣（如附圖二）上之中文吉得堡相同，且「吉
得堡」係吉得堡公司之前手首先使用於漢堡、三明治等商品之商標，除自八十一年取
得商標專用權外，自七十九年起即與多家加盟店簽訂合約，透過加盟店之店頭看板加
以宣傳，該商標所表彰商品之信譽，難謂未為一般消費者所知悉，有加盟合約書、統
一發票、店頭照片、商品包裝袋等證據資料附被告機關卷可稽。又系爭聯合服務標章
與其正服務標章係個別申請，並非正服務標章之申請日即得視為聯合服務標章之申請
日，況據以異議之註冊第五八○七七九號商標早於八十一年四月二十七日即申請註冊
，另一註冊第七一一七七○號商標亦於八十四年五月十八日申請，均較系爭服務標章
之申請日八十四年八月二十八日為早，且依原處分機關卷附資料，吉得堡公司之前手
早於七十九年起即開始使用據以異議之註冊第五八○七七九號「美琳吉得堡及圖」商
標，原告以相同之中文吉得堡作為系爭服務標章圖樣申請註冊，復指定使用於性質相
關連之餐飲速食店服務，難謂無使消費者對其所表彰服務之來源或提供者產生混淆誤
認之虞。而商標之使用，無論係直接標示於商品上，或標示於店面上，既用以表彰自
己營業之商品，或自己營業上所提供之服務，自均有因商標之近似而致誤認之虞，原
告主張兩者之服務對象或場所並非相同，難致消費大眾有誤認之虞云云，自非可採。
至原告所舉兒童美語吉的堡等商標，與據以異議之吉得堡商標是否近似之問題，係屬
另案，爰不予審酌。綜上所述，原處分並無違誤，一再訴願決定遞予維持，亦無不合
。原告起訴論旨，核無理由，應予駁回。
據上論結，本件原告之訴為無理由，爰依行政訴訟法第二十六條後段，判決如主文。
中    華    民    國     八十九      年      三      月       九        日
                    行 政 法 院 第 三 庭
                                審 判 長 評  事      曾  隆  興
                                         評  事      鄭  淑  貞
                                         評  事      林  家  惠
                                         評  事      徐  瑞  晃
                                         評  事      張  瓊  文
右  正  本  證  明  與  原  本  無  異
                                         法院書記官  路  南  玲
中    華    民    國     八十九      年      三      月       九        日
附圖一                       附圖二
系爭商標                     據以異議商標
                             註冊第五八○七七九號    註冊第七一一七七○號
~[G;H:\SCN\89\00000000.1;;]
~[G;H:\SCN\89\00000000.2;1500;]


司法院資訊處製作；財團法人民間司法改革基金會備份。
